台灣台中地方法院刑事判決　　　　　　　　　　　　　九十四年度訴字第五二四號
　　公　訴　人　台灣台中地方法院檢察署檢察官
　　被　　　告　乙○○
　　指定辯護人　本院公設辯護人　丁○○
右列被告因強盜案件，經檢察官提起公訴（九十四年度偵字第三八九號），本院判決
如左：
    主  文
乙○○竊盜，因脫免逮捕，而當場施以強暴，處有期徒刑伍年貳月。
    犯罪事實及理由
一、犯罪事實：乙○○意圖為自己不法之所有，於民國九十三年十二月二十四日二十
    時許，在台中市南屯區○○○路四○六號（美樂蒂美語補習班）內，趁丙○○不
    注意之際，竊取丙○○所有之皮包一只（內有新台幣一千元）得手，嗣欲離去之
    際，適為在場之甲○○發現，遂自後追捕乙○○，乙○○於逃逸過程中，先將皮
    包丟棄在台中市○○路○段六○六巷五五弄三十之一號前，嗣逃至黎明路二段六
    ○六巷三十四號對面空地，乙○○因體力不支，致為甲○○追獲，詎乙○○竟為
    脫免逮捕，撿拾木棍一支，以持該木棍揮擊甲○○之方式，對甲○○施以強暴，
    致甲○○受有左手第四、五指擦傷、右手大拇指挫傷等傷害（傷害部分未據告訴
    ），惟終仍為甲○○及某不詳年籍路人逮捕，並經報警處理而查獲及扣得前揭木
    棍一支。
二、認定犯罪事實所憑之證據及理由：前揭犯罪事實，業據被告乙○○坦承不諱，核
    與證人丙○○於警詢（警卷第十二、十三頁）、甲○○於本院審理（本院卷第四
    十三、四十四頁）時證述情節相符，並有贓物認領保管單一紙及照片六幀在卷可
    稽，復有木棍一支扣案足佐，堪認被告之自白與事實相符，事證明確，被告犯行
    堪以認定。
三、論罪科刑之理由
（一）按刑法第三百二十九條之以強盜論，即以強盜罪相當條文處罰之意，並非專以
      第三百二十八條第一項之強盜論，故第三百三十條所謂犯強盜罪，不僅指自始
      犯強盜罪者而言，即依第三百二十九條以強盜論者，亦包括之，如此項準強盜
      有第三百二十一條第一項各款情形之一，自應依第三百三十條論處。上訴人果
      有於夜間侵入他人住宅行竊，因被事主發覺急追，為防護贓物，脫免逮捕，乃
      以竊得手槍，對天連放兩響情事，則其所犯之準強盜罪，已具有刑法第三百二
      十一條第一項第一款之情形，即應依同法第三百三十條第一項於夜間侵入住宅
      強盜罪論處（最高法院四十二年台上字第五二三號判例參照）。依前揭判例前
      段意旨，刑法第三百三十條之準強盜罪，自有論以準加重強盜罪之可能。另準
      加重強盜罪，其中關於刑法第三百二十一條第一項各款之加重要件，若認該加
      重要件係存在於實施強暴、脅迫行為時，則前揭判例所示之事實，應係以攜帶
      兇器於夜間侵入住宅強盜論處，乃前揭判例僅認應論以於夜間侵入住宅強盜罪
      ，而未及於攜帶兇器此一加重要件，是依前揭判例意旨，準加重強盜罪之加重
      要件，自應存在於竊盜或搶奪之際。查本案被告固持木棍施強暴揮擊甲○○，
      惟被告既係於脫免逮捕時始撿拾該木棍，而非於竊盜之際即攜帶木棍，是縱認
      該木棍係屬兇器，惟參酌前揭說明，被告所為尚不符加重準強盜罪之加重要件
      。
（二）次按刑法準強盜罪，係以竊盜或搶奪為前提，在脫免逮捕之情形，其竊盜或搶
      奪既遂者，即以強盜既遂論，如竊盜或搶奪為未遂，即以強盜未遂論，但竊盜
      或搶奪不成立時，雖有脫免逮捕而當場施以強暴、脅迫之情形，除可能成立他
      罪外，不能以準強盜罪論（最高法院六十八年台上字第二七七二號判例參照）
      。本案被告既已竊得丙○○所有之皮夾得手，其竊盜行為已屬既遂，被告嗣為
      脫免逮捕，而當場施以強暴，是核被告所為，係犯刑法第三百二十九條、第三
      百二十八條第一項之準強盜既遂罪。
（三）爰審酌被告竊取他人皮包，並對追捕之甲○○當場施以強暴，惟被害人丙○○
      所遭竊之物業據領回，另被害人甲○○所受之傷害尚非嚴重，被告復有年邁雙
      親、幼子及患重大傷病之妻，此有戶口名簿影本、全民健康保險證明卡各一紙
      在卷可按，犯罪後復坦承犯行非無悔意等一切情狀，從輕量處如主文所示之刑
      。另按刑法第五十九條之酌量減輕其刑，必於犯罪之情狀，在客觀上足以引起
      一般同情，認為即予宣告法定低度刑期，猶嫌過重者，始有其適用，至於被告
      無前科，素行端正，子女眾多，經濟狀況欠佳，臨時起意，已與被害人家屬成
      立民事上和解等情狀等情狀，僅可為法定刑內從輕科刑之標準，不得據為酌量
      減輕之理由（最高法院五十一年台上字第八九九號判例、八十四年度台上字第
      二一六四號判決、八十四年度台上字第四六二五號判決參照），查被告曾因竊
      盜罪經判處有期徒刑一年、二月，此有台灣高等法院被告全國前案紀錄表一份
      在卷可按，而其犯罪之情狀，復查無客觀上足以引起一般同情而確可憫恕之情
      形，自無從適用刑法第五十九條減輕其刑。扣案之木棍一支，無證據證明係被
      告所有之物，爰不為沒收之諭知，均附此敘明。
據上論斷，應依刑事訴訟法第二百九十九條第一項前段，刑法第三百二十九條、第三
百二十八條第一項，判決如主文。
中      華      民      國      九十四      年    四    月      二十    日
                                        台灣台中地方法院刑事第二庭
                                          審判長  法  官    蔡  名  曜
                                                  法  官    蔡  美  華
                                                  法  官    郭  書  豪
右正本證明與原本無異。
如不服本判決，應於送達後十日內向本院提出上訴狀（須附繕本），上訴於台灣高等
法院台中分院。
                                                書記官
中      華      民      國      九十四      年    四    月      二十    日
附錄論罪科刑法條
刑法第三百二十八條第一項：
意圖為自己或第三人不法之所有，以強暴、脅迫、藥劑、催眠術或他法，至使不能抗
拒，而取他人之物或使其交付者，為強盜罪，處五年以上有期徒刑。
刑法第三百二十九條：
竊盜或搶奪，因防護贓物、脫免逮捕或湮滅罪證，而當場施以強暴脅迫者，以強盜論
。
